【裁判字號】    99,裁,1269
【裁判日期】    990603
【裁判案由】    綜合所得稅
【裁判全文】
最  高  行  政  法  院  裁  定
                                      99年度裁字第1269號
上  訴  人  甲○○
                          送達代收人  乙○○
                          營區裕誠路394號9樓之1
被 上訴 人  財政部高雄市國稅局
代  表  人  丙○○
上列當事人間綜合所得稅事件，上訴人對於中華民國99年2月26
日高雄高等行政法院98年度訴字第747號判決，提起上訴，本院
裁定如下：
    主  文
上訴駁回。
上訴審訴訟費用由上訴人負擔。
    理  由
一、按對於高等行政法院判決之上訴，非以其違背法令為理由，
    不得為之，行政訴訟法第242條定有明文。依同法第243條第
    1項規定，判決不適用法規或適用不當者，為違背法令；而
    判決有同條第2項所列各款情形之一者，為當然違背法令。
    是當事人對於高等行政法院判決上訴，如依行政訴訟法第24
    3條第1項規定，以高等行政法院判決有不適用法規或適用不
    當為理由時，其上訴狀或理由書應有具體之指摘，並揭示該
    法規之條項或其內容；若係成文法以外之法則，應揭示該法
    則之旨趣；倘為司法院解釋或本院之判例，則應揭示該判解
    之字號或其內容。如以行政訴訟法第243條第2項所列各款情
    形為理由時，其上訴狀或理由書，應揭示合於該條項各款之
    事實。上訴狀或理由書如未依此項方法表明者，即難認為已
    對高等行政法院判決之違背法令有具體之指摘，其上訴自難
    認為合法。
二、本件上訴人對於高雄高等行政法院98年度訴字第747號判決
    （下稱原判決）提起上訴，雖略以：(一)上訴人配偶成立秉家
    投資有限公司（下稱秉家公司）之目的，係為避免每次股票
    轉讓須經主管機關核准或申報生效，且須公告，致影響股價
    及為避免股票須集中保管，影響上訴人配偶之資金調度，並
    非為了藉由股權之移轉而規避或減少納稅義務；且秉家公司
    於90年度收到斐成企業股份有限公司（下稱斐成公司）之股
    利，已於91年度全數分配予秉家公司股東（主要股東為上訴
    人及上訴人配偶），並無意圖規避或減少納稅義務。(二)一般
    公司之資金來源來自股東投資之資金及借款，其中差異僅係
    與公司之權利義務有所差別而已。因此，若認為以股東投資
    之資金用以購買股票，不違反所得稅法第66條之8規定，卻
    認定公司以向股東借得之資金購買股票係違反所得稅法第66
    條之8規定，顯有違一般商業習慣。況秉家公司取得資金之
    來源，於申報時已依法揭示，被上訴人並無異議，今竟昨是
    今非，實與信賴原則有違。(三)秉家公司係先向上訴人配偶借
    款，款項自上訴人配偶銀行帳戶匯入秉家公司銀行帳戶後，
    再由秉家公司直接匯款予斐成公司認購增資股款，原審以秉
    家公司無足夠財力購買斐成公司股權云云，顯屬錯誤。(四)上
    訴人配偶出售斐成公司股票予秉家公司，其出售價格為每股
    新臺幣（下同）23.08元，其價格決定，係參考當時斐成公
    司之淨值，被上訴人引用斐成公司民國（下同）90年12月31
    日之每股淨值14.66元云云，顯已失真；原判決理由亦同樣
    引用斐成公司90年12月31日之每股淨值14.66元，亦屬錯誤
    。(五)原審以秉家公司賠售持有之斐成公司股票，致發生虧損
    認列證券交易損失，除非為規避租稅，否則以營利為目的之
    公司卻賠售持股，顯有違一般交易常情云云，惟查公司出售
    股票原以資金需求為主，且秉家公司於91年8月19日以每股
    10元出讓斐成公司股票450萬股予上訴人配偶一事，被上訴
    人亦曾於94年1月17日函詢，而秉家公司亦已回函說明，且
    秉家公司91年度營利事業所得稅申報亦經被上訴人核定，被
    上訴人並無疑義。秉家公司僅91年有此交易，以後年度未再
    發生，若因此認定秉家公司有製造虧損之意圖，實有違比例
    原則；另斐成公司95年上櫃時，掛牌價格達101元，秉家公
    司因而擁有潛在之巨大利益，因此並無違反一般交易常情。
    原判決對於有利於上訴人之資料，並未說明不採之理由，理
    由顯屬不備。有關秉家公司於90年度取得斐成公司之股利，
    秉家公司業已依法申報及繳納相關稅額，並經被上訴人核定
    在案。原審對於被上訴人之行為，顯係違反信賴保護原則，
    原審之判決理由，亦有違證據法則。(六)本件上訴人並無逃漏
    稅或避稅之意圖，上訴人之所以未列報系爭配偶之營利所得
    ，誠屬徵納雙方法令見解不同所致，並不具違法性，上訴人
    無逃漏稅捐之故意或過失，科以罰鍰係對法令之濫用與誤會
    ，顯有過當；且秉家公司於收到斐成公司股利時，已於91年
    度將盈餘再分配予秉家公司股東，因此足證上訴人實無漏報
    系爭配偶營利所得之故意，原審認定上訴人具備主觀上漏報
    系爭配偶營利所得之故意，顯屬違誤等語，為其論據。惟核
    上訴狀所載內容，或係重述其在原審業經主張而為原判決摒
    棄不採之陳詞，或係就原審取捨證據、認定事實之職權行使
    事項，指摘其為不當，或係就原審所為論斷或駁斥其主張之
    理由，泛言原判決有不備理由之違法，而未具體表明原判決
    究竟有如何合於不適用法規或適用不當、或有行政訴訟法第
    243條第2項所列各款之情形，尚難認為已對原判決之如何違
    背法令有具體之指摘。依首揭規定及說明，應認其上訴為不
    合法，應予駁回。
三、據上論結，本件上訴為不合法。依行政訴訟法第249條第1項
    前段、第104條、民事訴訟法第95條、第78條，裁定如主文
    。
中    華    民    國    99    年    6     月    3     日
                    最高行政法院第四庭
                        審判長法官  劉  鑫  楨
                              法官  陳  金  圍
                              法官  林  文  舟
                              法官  曹  瑞  卿
                              法官  陳  鴻  斌

以  上  正  本  證  明  與  原  本  無  異
中    華    民    國    99    年    6     月    3     日
                              書記官  吳  玫  瑩

司法院資訊處製作；財團法人民間司法改革基金會備份。
